【裁判字號】    99,訴,249
【裁判日期】    990407
【裁判案由】    強盜等
【裁判全文】
臺灣臺南地方法院刑事判決               99年度訴字第249號
公  訴  人  臺灣臺南地方法院檢察署檢察官
被      告  丁○○
指定辯護人  本院公設辯護人  乙○○
上列被告因強盜等案件，經檢察官提起公訴（98年度偵字第4554
號），本院判決如下：
    主  文
丁○○犯準強盜罪而有刑法第三百二十一條第一項第三款情形，
累犯，處有期徒刑柒年貳月。
    事  實
一、丁○○前因施用毒品罪，經臺灣桃園地方法院於民國94年1
    月21日以93年度桃簡字第1350號判處有期徒刑5月確定，並
    於94年9月9日以易科罰金執行完畢。詎其仍不知悔改，意圖
    為自己不法所有，於97年8月7日某時許，持客觀上可傷害人
    之生命、身體，足供兇器使用之之破壞剪、美工刀、老虎鉗
    等工具，以感應卡進入桃園縣八德市○○街47號「力霸倫敦
    城」社區內，竊得該社區住戶所有之消防排煙機電纜線約10
    公斤，欲搭乘電梯離開之際，適為巡邏之電機工丙○○於同
    日16時50分許發現，丁○○為脫免逮捕及防護贓物，竟以破
    壞剪毆打丙○○之頭部，造成丙○○前額裂傷2.5公分、左
    耳後裂傷1公分、頭部外傷等傷害（傷害部分未據告訴），
    繼之以美工刀架著丙○○之脖子，喝令丙○○不要出聲，至
    使丙○○不能抗拒，丁○○立即收拾前開工具及竊得之電纜
    線迅速逃逸。嗣因其再度前往該處竊盜時（另經本院審結）
    隨意丟棄煙蒂，警方據報後在現場查獲，經送請鑑定比對煙
    蒂上DNA檢體之結果，確認與丁○○相符，始循線查悉上情
    。
二、案經桃園縣警察局八德分局報由臺灣桃園地方法院檢察署
    移轉臺灣臺南地方法院檢察署檢察官偵查起訴。
    理  由
壹、程序事項
一、按被告以外之人於審判外之言詞或書面陳述，除法律有規定
    者外，不得作為證據，刑事訴訟法第159 條第1 項定有明文
    。次按被告以外之人於審判外之陳述，雖不符刑事訴訟法第
    159 條之1 至之4 之規定，而經當事人於審判程序同意作為
    證據，法院審酌該言詞陳述或書面陳述作成時之情況，認為
    適當者，亦得為證據；當事人、代理人或辯護人於法院調查
    證據時，知有同法第159 條第1 項不得為證據之情形，而未
    於言詞辯論終結前聲明異議者，視為有前項之同意，同法第
    159條之5定有明文。證人丙○○警詢筆錄為被告以外之人於
    審判外之書面陳述，因被告及其辯護人不同意作為證據使用
    ，又無符合例外得作為證據之情形，依上開法律規定，自不
    得作為被告是否成立犯罪之證據。
二、其餘以下所引用具傳聞證據性質之供述證據，除證人丙○○
    、臧孟恩於偵查中具結後向檢察官所為之證述，均業經具結
    且無顯不可信之情形存在，依刑事訴訟法第159條之1第2項
    規定，具備證據能力外；其餘具傳聞證據性質之供述證據，
    因檢察官及被告、辯護人於本案言詞辯論終結前，均未爭執
    其證據能力，本院審酌前開證據之作成或取得之狀況，並無
    非法或不當取證之情事，且亦無顯不可信之情況，復經本院
    於審判期日就上開證據依法進行調查、辯論，依刑事訴訟法
    第159條之5規定，均具有證據能力。
貳、實體部分：
一、上開事實，被告於本院審理時坦承不諱（見本院卷第61頁）
    ，核與證人丙○○於偵查中、本院之證述，證人臧孟恩、陳
    金順於偵查中，證人王烽亦、林素戎、黃宇靈於警詢證述之
    內容均大致相符，復有證人王烽亦撰寫案發經過之報告1份
    、力霸倫敦城社區提供被告97年8月7日出入社區相片6張、
    力霸倫敦城97年8月7日之機電執勤工作日誌表1紙、財團法
    人天主教聖保祿修女會醫院之診斷證明書1紙在卷可按。是
    被告上開任意性自白核與事實相符，本件事證明確，被告之
    犯行堪以認定。
二、按刑法第330條第1項、第321 條第1項第3款之攜帶兇器強盜
    罪，係以行為人攜帶兇器強盜為其加重條件，此所謂兇器，
    其種類並無限制，凡客觀上足對人之生命、身體、安全構成
    威脅，具有危險性之兇器均屬之，且祇須強盜時攜帶此種具
    有危險性之兇器為已足，並不以攜帶之初有行兇之意圖為必
    要（最高法院79年度臺上字第5253號判例參照）。本件被告
    攜以行竊之破壞剪、美工刀、老虎鉗等物品雖未扣案，然經
    證人丙○○於本院審理時證述：破壞剪係長約30公分的大剪
    子，為金屬材質，可以剪斷電纜線；美工刀前頭尖利，可削
    鉛筆等語（見本院卷第58頁），且被告持破壞剪毆打證人丙
    ○○之頭部，確造成丙○○上述傷害，顯可認定該等器械對
    人之生命、身體、安全構成威脅，具有危險性，屬刑法上所
    稱之兇器。復按刑法第329條之規定旨在以刑罰之手段，保
    障人民之身體自由、人身安全及財產權，免受他人非法之侵
    害，以實現憲法第8條、第22條及第15條規定之意旨。立法
    者就竊盜或搶奪而當場施以強暴、脅迫者，僅列舉防護贓物
    、脫免逮捕或湮滅罪證3種經常導致強暴、脅迫行為之具體
    事由，係選擇對身體自由與人身安全較為危險之情形，視為
    與強盜行為相同，而予以重罰。經該規定擬制為強盜罪之強
    暴、脅迫構成要件行為，乃指達於使人難以抗拒之程度者而
    言，是與強盜罪同其法定刑（司法院大法官會議解釋第630
    號解釋參照）。經查：本件被告於竊盜行為完成之後，隨即
    遭證人丙○○發覺，被告竟取出長度約30公分，具有握把，
    且前端部分為金屬材質之破壞剪1支，毆打證人丙○○之頭
    部，造成其前額裂傷2.5公分、左耳後裂傷1公分、頭部外傷
    等傷害，繼之以前端銳利之美工刀架著證人丙○○之脖子，
    則被告為脫免逮捕、防護贓物而施以強暴之行為，依一般社
    會通念判斷，顯已使上開證人丙○○完全喪失其行動自主之
    能力，而達到「不能抗拒」之程度自明。
三、核被告所為，係犯刑法第330條第1項攜帶兇器之加重準強盜
    罪（經公訴檢察官當庭更正，本院卷第23頁背面）。另查被
    告丁○○前因施用毒品罪，經臺灣桃園地方法院於民國94年
    1月21日以93年度桃簡字第1350號判處有期徒刑5月確定，並
    於94年9月9日以易科罰金執行完畢乙節，有臺灣高等法院被
    告前案紀錄表1份在卷可按，其於5年以內，故意再犯本件有
    期徒刑以上之罪，為累犯，應依刑法第47條第1項規定加重
    其刑。爰審酌被告先前有毒品之前科紀錄，素行不佳，且於
    本件行竊事跡敗露，適遇證人丙○○阻攔其離去，竟又萌生
    歹念，以破壞剪等物施以強暴，不僅危害他人居家安全、財
    產法益，亦嚴重破壞社會秩序及安寧，復參酌其犯罪之動機
    、目的、手段、對證人丙○○所造成損害之程度以及於事發
    後於本院審理終結前能坦承犯行之犯後態度等一切情狀，量
    處如主文所示之刑。
四、至被告持以犯案之破壞剪、美工刀、老虎鉗等物，並未扣案
    ，且被告供稱業已丟棄（見本院卷第59頁背面），依卷內證
    據無從證明現仍存在而尚未滅失，爰均不予宣告沒收，末此
    敘明。
據上論斷，應依刑事訴訟第299條第1項，刑法第330條第1項、第
47條第1項，判決如主文。
本案經檢察官甲○○到庭執行職務
中    華    民    國    99    年    4     月    7      日
                  刑事第九庭  審判長法  官  蔡奇秀
                                    法  官  林欣玲
                                    法  官  蔡盈貞
以上正本證明與原本無異。
如不服本判決應於收受本判決後10日內向本院提出上訴書狀，並
應敘述具體理由。其未敘述上訴理由者，應於上訴期間屆滿後20
日內向本院補提理由書狀（均須按他造當事人之人數附繕本）「
切勿逕送上級法院」。
                                    書記官  蕭伊舒
中    華    民    國    99    年    4     月    7     日
附錄本案論罪科刑法條全文：
中華民國刑法第330條（加重強盜罪）
犯強盜罪而有第 321 條第 1 項各款情形之一者，處 7 年以上
有期徒刑。
前項之未遂犯罰之。

司法院資訊處製作；財團法人民間司法改革基金會備份。
